【裁判字號】    98,抗,661
【裁判日期】    980422
【裁判案由】    保全證據
【裁判全文】
臺灣高等法院民事裁定                   98年度抗字第661號
抗  告  人  乙○○
上列抗告人與相對人甲○○等間，因保全證據事件，對於中華民
國98年3月9日臺灣臺北地方法院98年度聲字第15號所為裁定，提
起抗告，本院裁定如下：
    主  文
抗告駁回。
抗告訴訟費用由抗告人負擔。
    理  由
一、本件抗告人在原法院聲請意旨略以：相對人等於原法院起訴
    請求抗告人遷讓、返還台北市○○街95號房屋及基地（以下
    稱系爭95號房地）；惟查系爭95號房地係其先人與抗告人之
    先人所有同街68號房地(以下稱系爭68號房地)交換使用，原
    法院以抗告人對於所停放機車、堆置雜物不能證明為相對人
    所有，抗辯相對人仍占有使用系爭68號房地為不可採，而為
    抗告人敗訴判決；為此，求為保全：(一)相對人等就系爭68號
    房地後方至天井部分實際占有使用期間、占有使用原因、分
    管契約內容。(二)相對人等就系爭68號房地主要出入口之方式
    與回復期限。(三)存放雜物於系爭68號房地與後方天井範圍間
    實際使用之相對人姓名、使用期間以及在98年3月9日下午 2
    時後有無繼續占有使用之意思。(四)訊問「環保回收人員」在
    何種情形下接受何人授權委託而到系爭68號房地處理何事等
    之證據。
二、按：「證據有滅失或礙難使用之虞，或經他造同意者，得向
    法院聲請保全。」、「保全證據之聲請，應表明下列各款事
    項：(一)他造當事人，如不能指定他造當事人者，其不能指定
    之理由。(二)應保全之證據。(三)依該證據應證之事實。(四)應保
    全證據之理由。前項第一款至及第四款之理由，應釋明之。
    」民事訴訟法第368條第1項前段、第 370條分別定有明文。
    又最高法院85年度臺抗字第 305號亦著有：「民事訴訟法第
     368條規定，證據有礙難使用之虞者，當事人之一造得聲請
    法院保全證據。所謂證據有礙難使用之虞，係指證據若不即
    為保全，將有不及調查使用之危險者而言。」之裁判意旨，
    可資參照。所謂證據方法有滅失之虞，例如證人患重病之類
    ，礙難使用之虞，例如證人出遊外國之類，或有相對人之同
    意者，例如船舶衝突，當事人彼此確定其損害程度之類，自
    當訊問證人或鑑定人，或為檢證，以保全證據，亦為民事訴
    訟法第368條之所由設也。
三、經查：抗告人聲請保全前述：(一)相對人等就系爭68號房地後
    方至天井部分實際占有使用期間、占有使用原因、分管契約
    內容。(二)相對人等就系爭68號房地主要出入口之方式與回復
    期限等證據，係聲請勘驗系爭68號房地後方至天井之標的物
    ，抗告人並未釋明勘驗之標的物有即將毀損或變更其現狀，
    若不及勘驗將無從實行勘驗程序，或倘實行勘驗亦不能獲得
    現狀之證據；抗告人聲請保全前述：(三)存放雜物於系爭68號
    房地與後方天井範圍間實際使用之相對人姓名、使用期間以
    及在98年3月9日下午 2時後有無繼續占有使用之意思。(四)訊
    問「環保回收人員」在何種情形下接受何人授權委託而到系
    爭68號房地處理何事等證據，係聲請訊問證人，亦未釋明證
    人現罹重病、危在旦夕之情形；抗告人聲請保全證據顯與前
    揭法條規定、立法意旨、及最高法院裁判意旨，尚有未合，
    不應准許。
四、從而，原法院裁定駁回抗告人之聲請，經核尚無違誤，抗告
    意旨仍持陳詞，任意指摘原法院之裁定不當，求予廢棄，為
    無理由，應予駁回。
五、據上論結，本件抗告為無理由，爰依民事訴訟法第495條之1
    第1項、第449條第 1項、第95條、第78條之規定，裁定如主
    文。
中    華    民    國    98    年     4    月    22    日
                    民事第五庭
                        審判長法  官  魏麗娟
                              法  官  黃雯惠
                              法  官  陳博享
正本係照原本作成。
本裁定除以適用法規顯有錯誤為理由，不得再抗告。如提起再抗
告，應於收受後10日內委任律師為訴訟代理人向本院提出再抗告
狀。並繳納再抗告費新台幣１千元。
中    華    民    國    98    年    4     月    23    日
                              書記官  鄭靜如


司法院資訊處製作；財團法人民間司法改革基金會備份。
